【裁判字號】    98,訴,760
【裁判日期】    990413
【裁判案由】    綜合所得稅
【裁判全文】
高雄高等行政法院判決
                                98年度訴字第760號
                                民國99年3月31日辯論終結
原      告  甲○○
訴訟代理人  乙○○  ○○○
被      告  財政部高雄市國稅局
代  表  人  丙○○  ○○
訴訟代理人  丁○○
            庚○○
            己○○
上列當事人間綜合所得稅事件，原告不服財政部中華民國98年10
月19日臺財訴字第09813026580號訴願決定，提起行政訴訟，本
院判決如下：
    主  文
原告之訴駁回。
訴訟費用由原告負擔。
    事實及理由
一、事實概要：緣原告民國95年度綜合所得稅結算申報，列報本
    人取自永達保險經紀人股份有限公司（下稱永達公司）薪資
    所得新臺幣（下同）2,456,135元，嗣經法務部調查局臺北
    市調查處（下稱臺北市調查處）及財政部臺北市國稅局（下
    稱臺北市國稅局）查獲該公司短報原告薪資所得2,175,600
    元，通報被告歸課原告當年度綜合所得稅，核定綜合所得總
    額為11,059,821元、補徵稅額546,825元，並按所漏稅額764
    ,385元處0.2倍之罰鍰計152,877元。原告對核定取自永達公
    司薪資所得及罰鍰處分不服，申請復查，未獲變更，提起訴
    願，亦遭決定駁回，遂提起本件行政訴訟。
二、本件原告主張：
（一）有關本件司法機關調查及行政機關認定之經過及結果：
    1.臺北市調查處扣押相關物品及詢問後，認為應行移送偵查
      ，遂以96年1月9日肆字第09643004590號刑事案件移送書
      移送偵辦。查本件臺北市調查處移送函原認定「吳文永係
      永達公司（址設臺北市○○區○○○路○段79號5樓）負責
      人，明知員工購車係私人支出，與業務無關，竟基於幫助
      自己及他人逃漏稅捐之概括犯意，緣於92年起，規定公司
      業績達MDRT（百萬圓桌會員，年薪至少250萬元）者或處
      經理級以上人員（以下統稱員工），每人每年可以『公務
      車租賃』方式與和車股份有限公司（下稱和車公司）或格
      上汽車租賃股份有限公司等租賃車商配合，申請租賃車輛
      1輛以上，業務員與租賃車商確認車價無誤後，先繳交車
      價20％或30％公務車輛保證金，匯入永達公司於彰化銀行
      總部分行所開設00000000000000000號帳戶，並要求業務
      員與租賃車商簽署『公務車輛申請暨扣薪同意書』、『公
      務車輛租賃附屬契約』等文件，俟業務員與車商辦妥簽約
      及對保等相關事宜後，車商即檢附前述文件，向永達公司
      財務部申請保證金及每月車輛租金給付，名義上該車輛係
      屬永達公司所有，惟每月租金卻由永達公司業務員個人薪
      資所得中直接扣取，使業務員薪資所得相對減少。至租賃
      期滿（租賃期限為1至2年），永達公司便無條件將前述承
      租車輛所有權移轉給業務員，幫助業務員逃漏個人綜合所
      得稅之；永達公司以前述方式幫助員工元家雄及毛榮彩等
      人逃漏92年至94年度個人綜合所得稅分別為974萬9,483元
      、1億7千358萬1,317元、2億7千695萬1,484元，共計逃漏
      個人綜合所得稅4億6千28萬2,284元；另永達公司將前述
      員工租賃車輛所支付保證金單據，持向稅捐機關申報公司
      營業費用，逃漏92年至94年公司營利事業所得稅額分別為
      679萬3千元、7,301萬7,650元、7,634萬3,350元，共計逃
      漏營利事業所得稅額1億5,615萬4千元，足生損害於稅捐
      機關賦稅核課之正確性及公平性。」而依刑事訴訟法以臺
      北市調查處96年1月9日肆字第09643004590號移送書，將
      案件移送臺灣臺北地方法院檢察署（下稱臺北地檢署）偵
      查。
    2.臺北地檢署就本件案關事實之租稅法律適用及實務，經詢
      稅捐稽徵機關意見，依最高行政法院89年度判字第699號
      判決要旨，嗣後課稅事實資料未變，稅捐稽徵機關要難憑
      藉新見解重為處分。
    (1)查臺北地檢署就案關事實之租稅法律適用及實務，業以96
      年3月9日北檢大歲96偵2347字第16209號函詢臺北市國稅
      局意見，內容略以：「說明：‧‧‧三、另若有公司員工
      以公司名義購買車輛，分期價金則由公司按月於員工薪資
      中扣除，公司並以扣除車價後之給付總額填製公司員工薪
      資所得扣繳憑單，據以向稅捐機關申報年度營利事業所得
      稅；該公司員工亦以此較低之薪資總額申報綜合所得稅（
      例：員工薪資每月10萬元，購車款每月2萬元，扣繳憑單
      填置該員工年度薪資96萬元）之事實，上開案例於貴局稽
      查實務上，是否曾認定有違法逃漏稅捐之態樣？並請檢附
      認定之理由及依據。」等語。
    (2)承上，經臺北市國稅局研議後，以96年6月5日財北國稅審
      二字第0960201843號函復：「說明：‧‧‧三、依前揭財
      政部95年函釋規定，保險公司之保險業務員為所屬公司招
      攬保險業務而發生之必要費用，可由保險公司依營利事業
      所得稅查核準則（以下簡稱查核準則）有關規定依其費用
      性質檢據核實列報。所謂『與經營業務有關之損費』，依
      所得稅法第38條及行政法院相關判決規定，乃指公司之營
      業行為，屬本身經營之業務之一或與本身業務有直接關聯
      而言，先予敘明。四、保險經紀公司之員工，如為所屬公
      司招攬業務而以公司名義購置車輛（即車輛所有權登記為
      公司之財產），則其分期給付車商之價金，係公司取得該
      資產代價之部分，自非屬保險經紀公司之營業費用。該公
      司應以該資產之實際成本，按所得稅法及查核準則規定之
      方法以及耐用年數計提折舊。另該員工如係以公司名義租
      賃車輛，其分期給付車商之租金（不含保證金），得依查
      核準則第74條第3款第2目之5規定認屬為交通費，依首揭
      財政部95年函釋規定，應由保險經紀公司檢據核實列報，
      尚不宜約定由保險業務員自行吸收或負擔。至員工如以員
      工自己名義租購車輛，則該扣付款應視為員工基於僱傭關
      係而取得之各種補助費或給與，故保險經紀公司應以薪資
      支出列支，並依法併同員工薪資所得依率扣繳稅款。‧‧
      ‧。」即知本件公司租用車輛供員工使用之各項作業內容
      、文據及資金給付之各項事實均已查明，並依前揭規定核
      定應由保險經紀公司檢據核實將租金列報屬交通費之性質
      ，不應屬保險業務員之薪資所得。
    3.臺北地檢署96年度偵字第2347號偵查後，以「難認被告（
      即吳文永）有因此而使員工薪資名目減少而幫助該等員工
      逃漏個人綜合所得稅情事」而為不起訴處分。
    (1)經臺北地檢署檢察官偵查永達公司負責人有無以公司租用
      租賃車之名，掩飾員工私人購車與業務無關，以達幫助員
      工逃漏個人綜合所得稅及逃漏永達公司營利事業所得稅之
      目的時，業就「業務拓展費於開始租用租賃車前，是如何
      發放給業務員？」「92年開始以租賃車提供給員工使用，
      業務拓展費如何編列？」「就保險業務而言，永達公司將
      業務拓展費列為薪資或另立名目？」「業務拓展費的支付
      ，是併同薪資發放還是屬薪資的一部分？」「永達公司於
      96年以前，業務拓展費包含在傭酬之內，永達公司就員工
      薪資的成本是否包含業務拓展費？」「你所稱將業務拓展
      費包含在員工酬庸，是指實報實銷的業務拓展費，還是依
      據員工業績核定業務拓展費？」「所租賃的車輛是否都是
      新車？」「車輛的選擇由公司決定或個人決定？」「車輛
      的租金有無統一標準？」「車輛租金的給付，由何人支付
      ？」「92至95年間是否有員工薪資提領後交給公司，再由
      公司支付給車商的情形？」「員工業務拓展費的額度，有
      無統一的計算標準？」「車商來接洽時是如何告知支付租
      賃車費用的方式？」「員工使用租賃車，與車商洽辦的流
      程為何？」「租賃車的付費方式為何？」「使用租賃車的
      員工是否需要付費？」「你是如何向車商詢價？」「永達
      公司員工使用租賃車應支付的款項若干？名目為何？」「
      永達公司應支付車商那些費用？」「永達公司與車商關係
      為何？」「永達公司員工與車商關係為何？」「業務拓展
      費與薪資有何不同？」「永達公司之會計帳目如何區別業
      務拓展費與薪資？」「永達公司員工有無同時租賃多數車
      輛情形？」等訊問在案，有訊問筆錄可稽，至臺北市調查
      處調查時所詢：「既為公司租用之公務車，租賃到期後，
      是否即由公司以差額向車行購入作為公司之資產？」「既
      然永達公司租用之公務車，租車之保證金、每月之租金由
      公司支付，何以永達公司員工需簽署『公務車輛申請暨扣
      薪同意書』及『公務車輛租賃附屬契約』等文件？」等，
      臺北地檢署檢察官亦均瞭解詳細案情，先予敘明。
    (2)嗣後臺北地檢署檢察官就臺北市調查處移送書之涉嫌事實
      ，依訊問筆錄及移送書內相關事證偵查後，認定「永達公
      司業務人員傭酬，已包含所有業務拓展費用，全額列入薪
      資所得而非執行業務所得，因招攬保險業務而發生之業務
      發展費用理應列報公司營業費用，永達公司自業務人員薪
      資中調整，亦即車輛租金由員工傭酬中扣除，由租賃車商
      提供租金發票向永達公司請款，由永達公司統一支付車輛
      租金。難認被告（即吳文永）有因此而使員工薪資名目減
      少而幫助該等員工逃漏個人綜合所得稅情事。」此與永達
      公司對原告等業務同仁採利潤中心之薪酬制度結算薪資所
      得方式一致。
    4.依最高行政法院32年判字第18號判例，被告應依臺北地檢
      署96年度偵字第2347號不起訴處分書認定事實，且依最高
      行政法院89年度判字第699號判決要旨，嗣後課稅事實資
      料未變，要難憑藉新見解重為處分。
    (1)按「行政罰與刑罰之構成要件雖有不同，而刑事判決與行
      政處分，亦原可各自認定事實，惟認定事實須憑證據，倘
      無證據足資認定有堪以構成行政罰或刑罰要件之事實存在
      ，即不得僅以推測之詞予人處罰，則為二者所應一致。」
      為最高行政法院75年判字第309號判例意旨所示。即行政
      法與刑法雖畛域不同，構成要件各別，司法機關與行政機
      關可各本於權責依法審理認定，兩者並無必然關係，惟按
      最高行政法院32年判字第18號判例意旨：「司法機關所為
      之確定判決其判決中已定事項若在行政上發生問題時則行
      政官署不可不以之為既判事項而從其判決處理此為行政權
      與司法權分立之國家一般通例。」基於刑事司法機關（如
      地方法院檢察署）調查證據之程序，其認定事實須達到超
      越合理懷疑之程度，遠較行政機關調查證據為周延，則行
      政機關亦應尊重已生實質確定力之不起訴處分所認定之事
      實，有財政部96年11月2日臺財訴字第09600301210號訴願
      決定書：「次按刑事訴訟法第260條規定：『不起訴處分
      已確定或緩起訴處分期滿未經撤銷者，非有左列情形之一
      ，不得對於同一案件再行起訴：‧‧‧。』其修正理由一
      稱：『本法對於檢察官之起訴裁量權已有適當之內部及外
      部監督，對於不起訴處分已確定或緩起訴期滿未經撤銷者
      ，自宜賦予實質之確定力。』可知檢察官所為之不起訴處
      分已確定者，具有實質之確定力，非但對檢察官有其拘束
      效力（除有該條但書情形之一外，不得對於同一案件再行
      起訴），對於第三人亦應受實質確定力之拘束。另行政法
      與刑法雖畛域不同，構成要件各別，司法機關與行政機關
      可各本於權責依法審理認定，兩者並無必然關係，惟基於
      刑事司法機關（如地方法院檢察署）調查證據之程序，其
      認定事實須達到超越合理懷疑之程度，遠較行政機關調查
      證據為周延，則行政機關亦應尊重已生實質確定力之不起
      訴處分所認定之事實。」益證。
    (2)查本件系爭事項業經臺北地檢署檢察官偵查事證及其不起
      訴處分書之認定，徵諸前揭最高行政法院32年判字第18號
      判例，行政官署應以之為既判事項而從其不起訴處分書處
      理，此為行政權與司法權分立之國家一般通例，且該事實
      之租稅法上之適用亦經臺北市國稅局96年6月5日財北國稅
      審二字第0960201843號函核認：「四、‧‧‧該員工如係
      以公司名義租賃車輛，分期給付車商之租金（不含保證金
      ），得依查核準則第74條第3款第2目之5規定認屬為交通
      費，依首揭財政部95年函釋規定，應由保險經紀公司檢據
      核實列報，尚不宜約定由保險業務員自行吸收或負擔。」
      在案，依最高行政法院89年度判字第699號判決要旨：「
      納稅義務人依所得稅法規定辦理結算申報而經該管稅捐稽
      徵機關調查核定之案件，如經法定期間而納稅義務人未申
      請復查或行政爭訟，其查定處分即告確定。嗣稽徵機關如
      發見原處分確有錯誤短徵情事，為維持課稅公平原則，並
      基於公益上之理由，雖非不可自行變更原確定之查定處分
      ，而補徵其應徵稅額，然此之所謂發見確有錯誤短徵，應
      係指原處分確定後發見新事實或新課稅資料，足資證明原
      處分確有錯誤短徵情形者而言。如其課稅事實資料未變，
      僅因嗣後法律見解有異，致課稅之標準有異時，按諸中央
      法規標準法第18條從新從優原則之法理，即不得就業經查
      定確定之案件，憑藉新見解重為較原處分不利於當事人之
      查定處分。」其課稅事實資料未變，要難憑藉新見解重為
      處分。
（二）有關核定短報薪資所得2,175,600元部分：
    1.永達公司對原告等業務同仁之薪酬係採獎金制度，以各項
      績效計算個人薪酬及組織報酬，而組織報酬係以支應歸屬
      利潤中心之各項必要業務費用，故原告薪資所得為（1）
      個人薪酬及（2）組織報酬減除支應歸屬利潤中心之各項
      必要費用後餘額，兩項之合計數。
    (1)查永達公司對原告等業務同仁之薪酬係採獎金制度（無固
      定之底薪），薪酬計算連結利潤中心制，先就各項績效（
      包括個人業績、組業績、處業績）之達成率，按不同成數
      及公式，計算初年度服務報酬及續年度服務報酬等個人薪
      酬部分，暨舉績報酬、達成報酬、超額報酬、推介報酬、
      組輔導報酬、處輔導報酬等組織報酬部分，而組織報酬係
      用以支應此利潤中心之各項必要業務費用，如車位、影印
      機及公務車輛等租金、辦公用之各項文具、電腦耗材、印
      刷影印及書報雜誌等文具用品、郵資及通訊費用等郵電費
      、運費、交通及住宿等差旅交通、訓練費、設備修繕及維
      護等修繕費、廣告費用、餐敘、禮儀及饋贈等交際費、會
      議費、雜項購置、全員團康、聚餐活動等職工福利，組織
      報酬係用以支應各利潤中心之各項業務發展費用，非屬個
      人之報酬，業務發（拓）展費用額度（即百分比）僅係讓
      從業人員有一參考標準，預期其可能之報酬，惟仍以實際
      發生數為主，其支應有餘則屬該利潤中心主管之激勵酬勞
      ，因組織報酬為變動數，故有部分月份可達成公司設定之
      標準，部分無法達成，此即為制度之激勵作用，是薪資所
      得包括個人薪酬及組織報酬減除支應歸屬利潤中心之
      各項必要費用後之組織激勵酬勞。此乃以業務人員為主常
      見之經營模式之一，即係連結績效衡量與薪酬制度，為一
      有效啟發並激勵同仁士氣之法則，並合於人性化之管理機
      制。目前亦無因採利潤中心之經營模式，而將認屬營利事
      業之營運（業）費用應列入為員工薪資所得，而悖於租稅
      中性原則，符合司法院釋字第385號解釋：「憲法第19條
      規定人民有依法律納稅之義務，固係指人民有依據法律所
      定之納稅主體、稅目、稅率、納稅方法及納稅期間等項而
      負納稅義務之意，然課人民以繳納租稅之法律，於適用時
      ，該法律所定之事項若權利義務相關連者，本於法律適用
      之整體性及權利義務之平衡，當不得任意割裂適用。」
    (2)承上，原告系爭年度薪資所得包括個人薪酬：初年度服
      務報酬831,814元及續年度服務報酬1,209,674元暨減除本
      項服務報酬之佣金支出823,776元後，共計1,217,712元，
      及組織激勵酬勞：達成報酬等組織報酬共計17,023,643
      元，減除支應利潤中心之各項業務發展費用13,722,120元
      及公務車租金2,175,600元後，餘額合計1,125,923元，故
      結算後薪資所得為2,343,635元（1,217,712元＋1,125,92
      3元＝2,343,635元），此乃原告實際取自永達公司之薪資
      所得，並非先自永達公司取得包含服務報酬應負擔之佣金
      支出及利潤中心應負擔公務車租金等營業費用之金額19,0
      65,131元（831,814元＋1,209,674元＋17,023,643元＝19
      ,065,131元），再由永達公司扣取屬服務報酬應負擔之佣
      金支出及利潤中心營業費用計16,721,496元（823,776元
      ＋13,722,120元＋2,175,600元＝16,721,496元）。
    2.稅法上所稱之薪資所得，一般係指因僱傭契約所獲致之報
      酬，由於報酬純粹因為服勞務而獲致，勞務提供者本身不
      負工作成敗責任，因此不須提供勞務以外之成本來完成工
      作，即不應將薪酬計算過程中，屬績效衡量因素且非屬受
      僱人實際領受之營業費用涵蓋於受僱人之所得中，本件系
      爭公務車，乃原告任職公司為協助業務員利於執行業務推
      展，規定處經理級以上人員或業績較優同仁（業務發（拓
      ）展費之使用對象相同）得申請保管公務租賃車輛，公務
      車租金由任職公司支付且屬任職公司營業費用，要非屬原
      告薪資所得。
    (1)按「個人之綜合所得總額，以其全年下列各類所得合併計
      算之：‧‧‧第三類：薪資所得：凡公、教、軍、警、公
      私事業職工薪資及提供勞務者之所得：一、薪資所得之計
      算，以在職務上或工作上取得之各種薪資收入為所得額。
      二、前項薪資包括：薪金、俸給、工資、津貼、歲費、獎
      金、紅利及各種補助費。但為雇主之目的，執行職務而支
      領之差旅費、日支費及加班費不超過規定標準者，及依第
      4條規定免稅之項目，不在此限。」為所得稅法第14條第1
      項第3類第1款及第2款所明定。另按「稱僱傭者，謂當事
      人約定，一方於一定或不定之期限內為他方服勞務，他方
      給付報酬之契約。」民法第482條定有明文。茲此，前揭
      所得稅法上所稱之薪資所得，應係指因僱傭契約所獲致之
      報酬，由於該報酬純粹係因為服勞務之獲致，勞務提供者
      本身不負工作成敗責任，因此原則上不須提供勞務以外之
      成本來完成工作，所得之金錢應全部列為所得，此參諸臺
      北高等行政法院91年度訴字第5391號判決：「稅法上所稱
      之『薪資所得』，一般均是指因『僱傭契約』所獲致之金
      錢報償，由於金錢純粹是因為勞務之提供而獲致，勞務提
      供者本身不負工作成敗責任，因此原則上不須提供勞務以
      外之成本來完成工作，所得之金錢應全部列為『所得』。
      而稅法上之『執行業務所得』則比較近似於因『承攬』或
      『委任』契約所獲致之報酬，由於此等報酬之取得，以特
      定工作完成為必要，除了勞務的提供外，還有其他成本之
      支出，所以所得稅法第14條第1項第2類明定，在計算執行
      業務所得時，可以扣除『業務所房租或折舊、業務上使用
      器材設備之折舊及修理費，或收取代價提供顧客使用之藥
      品、材料等』成本，同時也可扣除『業務上雇用人員之薪
      資、執行業務之旅費及其他直接必要費用』，而以其餘額
      為所得額。這正是二者之區別。也因為上開之差異，執行
      業務之人因為工作性質之獨立性，幾乎不會只有單一之僱
      主，而領取薪資之人有2個以上之僱主反而極為罕見，但
      這只是一個現象的反應，而不應是分辦二者之關鍵性標準
      。」是證。
    (2)次按「說明：‧‧‧二、保險業務員因為所屬公司招攬保
      險業務而發生之文具用品費、差旅費、郵電費、印刷費及
      廣告費、交際費、訓練費、交通及油料費等，依據現行所
      得稅法規定，其屬保險公司之營業費用者，可由保險公司
      依營利事業所得稅查核準則有關規定檢據依費用性質核實
      列報，不宜約定由保險業務員自行吸收或負擔，並併同薪
      資給付，成為業務員薪資之一部分，而由保險公司逕以『
      薪資支出』科目列支。」業經財政部95年6月28日臺財稅
      字第09504063430號函釋在案。茲此，凡屬營利事業之營
      業費用者，應依所得稅法及營利事業所得稅查核準則有關
      規定檢具憑證列報，換言之，倘支付與業務有關之成本或
      費用者，應屬僱用人之營業費用，非屬受僱人之薪資所得
      ，是符前揭臺北高等行政法院見解，要難僅以付款人、使
      用人或（及）保管人為保險業務員，而認定屬私人用途，
      應無疑義。
    (3)復按「涉及租稅事項之法律，其解釋應本於租稅法律主義
      之精神，依各該法律之立法目的，衡酌經濟上之意義及實
      質課稅之公平原則為之。」為稅捐稽徵法第12條之1第1項
      所規定，乃租稅法所重視者，應為足以表徵納稅能力之實
      質的經濟事實，此參諸司法院釋字第420號解釋及最高行
      政法院81年判字第2124號判例、82年度判字第2410號判決
      益證。茲此，本件實質之經濟事實係於租賃車輛是否確實
      與公司業務有關，及租金支出之實質負擔對象（簡言之，
      僱傭關係下，受僱人除提供勞務外，不應負擔其他成本，
      故租金支出之負擔人為僱用人；委任關係下，受任人以特
      定工作完成為必要，除了勞務提供外，還有其他成本之支
      出，例如系爭租金支出，故負擔人為受任人。）經查原告
      於任職公司擔任保險業務員，為業務需要，外出開發新客
      戶、維持舊客戶關係及服務客戶等，其所耗費交通支出不
      貲。茲此，任職公司訂立車輛使用辦法，提供業務較優同
      仁申請保管公務租賃車輛，協助業務同仁執行業務拓展，
      是以系爭租賃車輛係供業務同仁執行業務使用，誠難謂非
      與公司業務無關，而係私人租賃及購買。
    (4)又查本件系爭公務車，乃原告任職公司為協助業務員利於
      執行業務推展，規定處經理級以上人員或業績較優同仁（
      業務發（拓）展費之使用對象相同）得申請保管公務租賃
      車輛乙部，應屬原告招攬保險業務之必要工具，參酌財政
      部79年7月4日臺財稅字第790178955號函釋：「至營業人
      租用汽車載運員工上下班，係屬購買供本業或附屬業務使
      用之勞務，其有關之進項稅額，除依上開規定不得扣抵外
      ，應准予扣抵。」之意旨，足資說明營利事業租賃車輛供
      公務使用而支付之租金係屬經營必要之成本費用，亦得由
      財政部54年臺財稅發字第0190號函釋：「查所得稅法第14
      條第3類薪資所得第2款但書對於薪資中因公支領之費用已
      不視為薪資所得，本案區合會儲蓄股份有限公司因未
      備交通工具，經購買車票交由通勤員工乘搭交通工具之用
      ，此種情形係因執行工作必須支付按實報銷之費用，應屬
      上開法條所稱因公支領之費用，免予合併薪資所得扣繳稅
      款。」是證。是依前揭財政部95年函釋及臺北高等行政法
      院見解，該支出係屬任職公司非薪資支出之營業費用，自
      不應核認為原告之薪資所得。惟被告僅以每月車輛租金及
      保證金係由原告分別自薪資中扣取支付及匯付、公務汽車
      申請暨使用切結書、系爭車輛租金支出與費用核銷辦法流
      程不同等為由，臆測原告承租車輛係私人支出，與公司業
      務無關，有違最高行政法院61年判字第70號判例：「認定
      事實，須憑證據，不得出於臆測，此項證據法則，自為行
      政訴訟所適用。」應予撤銷。
    (5)有關系爭公務租賃車輛租賃期滿之處理方式。依車輛租賃
      契約第3條保證金之約定：「承租人應於簽約時一併支付
      出租人如前所示之保證金，租賃期滿，車輛經出租人驗收
      取回後，保證金應扣除承租人應付而未付之費用後無息退
      還。」茲此，任職公司承租時支付約定之保證金，租賃期
      滿或提前終止租賃契約時，由出租人退還保證金，將車輛
      交還租賃公司，並無買回車輛，與一般租賃情形無異，有
      和車公司等函復臺北市調查處之說明供參。至租賃期滿後
      出租人如何處理租賃車輛係屬另一交易，縱由原保管人或
      其關係人購回，或係基於對車況及性能之瞭解，或其價格
      低於中古車行情，要難謂與一般商業情形有違。
    3.綜合所得稅原則上係採現金收付制，稱為收付實現原則，
      亦即綜合所得稅之核課，應僅對已實現之實際所得課稅，
      對於薪酬計算過程中，屬績效衡量因素且非屬受僱人實際
      領受之營業費用，不應涵蓋於受僱人之所得中。
    (1)按「我國營利事業所得稅，除非公司組織之營利事業外，
      原則上均應採權責發生制；但綜合所得稅原則上則採現金
      收付制，稱為收付實現原則。亦即綜合所得稅之核課，應
      僅對已實現之實際所得課稅。‧‧‧。是本件行為時之增
      資緩課股票於轉讓時，原則上應就面額部分作為轉讓時所
      屬年度之所得，申報課稅；但實際轉讓價格低於面額時，
      則以實際轉讓價格申報所得；此乃我國稅制對於個人綜合
      所得稅之課徵，係採收付實現原則之明證，不容稅捐稽徵
      機關依據不實記載資料或臆測之詞，濫行課稅。」為最高
      行政法院93年度判字第966號判決要旨所示。準此，綜合
      所得稅之現金收付原則應僅對已實現之實際所得課稅，縱
      計算所得時係按員工擬制收入減除擬制費用支出方式表達
      ，仍應以實際獲取金額認列為員工薪資所得，而非以擬制
      收入為員工薪資所得，參諸財政部對靠行制度之相關函釋
      （67年3月25日臺財稅字第31997號函、71年12月10日臺財
      稅字第38935號函、74年6月21日臺財稅字第17954號函、7
      6年3月2日臺財稅字第7576785號函、79年4月3日臺財稅字
      第790021142號函、84年7月20日臺財稅字第841636279號
      函）規定，將靠行車主創造之營業收入擬制為車行之收入
      ，又將靠行車主之費用支出擬制為車行之費用支出，而以
      靠行車主實際獲利擬制為車行給付予靠行車主之薪資所得
      。另最高行政法院97年度判字第34號判決：「‧‧‧另外
      該合約書還同時約定，費用應交由志明公司報銷，而上訴
      人在原審法院提出之費用單據，被上訴人雖謂：『該等費
      用為志明公司報銷，上訴人不得主張』云云，但依上開函
      釋所示，若志明公司有申報上開費用，則在計算其支付予
      上訴人之擬制『薪資所得』時，仍應予以扣除。而此等費
      用申報之有無及金額多寡等事實，原審法院對以上二點，
      均未加調查，即謂上訴人不得主張此等費用支出，同樣有
      判決不備理由之違法。」益證。
    (2)經查永達公司為協助同仁執行業務，特訂定車輛使用辦法
      ，原告乃依該規定及公務車輛租賃作業流程向公司申請保
      管公務租賃車輛，由永達公司（承租人）、原告（保管人
      ）及租賃車商（出租人）共同簽訂公務車輛租賃契約，由
      永達公司按期支付車輛租金，認列營業費用之車輛租金，
      依前揭綜合所得稅現金收付基礎之收付實現原則及財政部
      95年函釋規定，系爭車輛租金不應再歸併核定為原告之薪
      資所得。換言之，原告系爭年度薪資所得包括個人薪酬
      1,217,712元，及組織激勵酬勞1,125,923元，故結算後
      薪資所得為2,343,635元，此乃原告實際取自任職公司之
      薪資所得，依前揭收付實現原則，對於薪酬計算過程中，
      屬績效衡量因素且非屬受僱人實際領受之營業費用，不應
      涵蓋於受僱人之所得中。
    4.惟被告以每月租金由原告薪資中支付及保證金由原告出資
      負擔等情，認定系爭租賃關係實質為原告私人租賃與購買
      ，似嫌速斷，且該等原由臺北市調查處函送認定之事項，
      經臺北地檢署檢察官偵查後，依前揭財政部95年6月28日
      臺財稅字第09504063430號函釋規定，認定：「原移送意
      旨認被告吳文永以永達公司租用租賃車之名，掩飾員工私
      人購車與業務無關，以達幫助員工逃漏個人綜合所得稅及
      逃漏永達公司營業所得稅之目的，顯有誤會。‧‧‧永達
      公司業務人員傭酬，已包含所有業務拓展費用，全額列入
      薪資所得而非執行業務所得，因招攬保險業務而發生之業
      務發展費用理應列報公司營業費用，永達公司自業務人員
      薪資中調整，亦即車輛租金由員工傭酬中扣除，由租賃車
      商提供租金發票向永達公司請款，由永達公司統一支付車
      輛租金。難認被告有因此而使員工薪資名目減少而幫助該
      等員工逃漏個人綜合所得稅情事。」並就被告誤解之情，
      說明如下：
    (1)有關任職公司要求原告（保管人）書立員工還款同意書及
      保證票據乙節：
      查永達公司對原告等業務同仁之薪酬係採獎金制度，薪
        酬計算連結利潤中心制，有關推展業務所發生之佣金支
        出及公務車租金等營業費用，分別自服務報酬（包括初
        年度服務報酬及續年度服務報酬）及組織報酬中扣除後
        ，以計算個人薪酬及組織激勵酬勞，其合計數即為原告
        申報之薪資所得，此有所附之各月份業務津貼表足證，
        系爭公務車租金及業務拓展費等營業費用係自組織報酬
        中減除，為計算原告之組織激勵酬勞，是被告應依行政
        程序法平等原則，核定系爭公務車租金及業務拓展費，
        即油料、車輛修繕費等業務拓展費核認屬永達公司營業
        費用者，公務車租金應亦屬其營業費用。
      次查系爭車輛租金由任職公司支付予租賃車商取得相關
        憑證時，即以「營業費用－租金支出」科目列帳，並非
        先計入薪資費用後，再自薪資費用中沖轉「營業費用－
        租金支出」科目，益證系爭車輛租金從組織報酬中扣除
        ，僅為計算組織激勵酬勞，與業務拓展費用自組織報酬
        中扣除相同。被告以業務津貼表中組織報酬之計算，即
        核認車輛租金係從薪資所得中扣除，而歸屬原告之薪資
        所得，顯未究明原告之應得薪資係依計算之結果始獲致
        ，而錯置其因果關係，更違反前揭禁止差別待遇原則。
      至與永達公司簽立還款同意書，係因組織激勵酬勞計算
        過程中，其每月計算組織報酬之業績消長不一，以及業
        務發展費用（除系爭車輛租金外），亦非每月相同，因
        此永達公司考量如按業績計算之組織報酬不足支付業務
        拓展費及系爭車輛租金時，則有自個人薪酬中扣除之情
        形，故要求原告簽立該同意書，以免歧見，以原告系爭
        年度7月為例，組織報酬189,038元不足原申請之車輛租
        金181,300元及業務拓展費1,377,086元，永達公司始得
        依該同意書自原告個人薪酬中扣除。
      至任職公司要求原告（保管人）書立保證票據部分，原
        係為達公務車使用之效益，兼顧激勵及責任而設計之內
        控制度，且考量公務車屬資本財，亦以該制度力求善良
        保管人注意義務，惟任職公司依據實際執行情形及業務
        同仁之觀感，認為其負面觀感大於原擬達成本效果，故
        嗣後已取消該項制度規定，原書立由任職公司保管之保
        證票據部分，業已註銷並寄回予原書立人。
    (2)有關不起訴處分書所認定之事實與被告查證結果有間部分
      。經查系爭公務車於租期屆滿時，保管人基於對車況及性
      能之瞭解，及其價格略低於中古車行情，而向租賃公司購
      買，與一般常情無違。另該等車輛租賃期滿買賣之情形亦
      經臺北地檢署檢察官不起訴處分書載明，並無被告所稱事
      實不同之情形。被告要難僅以購回比例達80.78％，遽認
      不起訴處分書認定事實與被告查證結果有間或租賃關係存
      在於原告與汽車租賃公司，甚否認該租賃關係，臺北地檢
      署檢察官係因原告任職公司承租租賃車係供員工業務使用
      ，參酌前揭財政部95年6月28日臺財稅字第09504063430號
      函釋規定，核認「永達公司業務人員傭酬，已包含所有業
      務拓展費用，全額列入薪資所得而非執行業務所得，因招
      攬保險業務而發生之業務發展費用理應列報公司營業費用
      ，‧‧‧。」而此經刑事司法機關調查證據程序認定之事
      實，依財政部61年2月25日臺財稅字第31698號函釋規定，
      被告應受拘束。惟被告僅以租期屆滿直接購回及購回後售
      出占全部案件比例高達80.78％為由，否認不起訴處分書
      內經司法機關調查證據程序認定有利於原告部分之事實，
      已違反行政程序法第9條「行政機關就該管行政程序，應
      於當事人有利及不利之情形，一律注意。」規定之注意義
      務，敬請撤銷原核定。
    (3)另有關系爭車輛租金支出與費用核銷辦法流程不同部分。
      經查係因車輛租賃係由任職公司向租賃車商承租，理應由
      任職公司先支付予租賃車商，任職公司再依前揭「員工還
      款同意書」自擬支付予原告之未核銷之業務拓展費中扣除
      ，如有不足扣除者，將請原告另行支付。又有關申請公務
      車後各期組織報酬未達應付車輛租金之處理，經查永達公
      司擬先以口頭方式通知業務同仁績效狀況，嗣後由該業務
      同仁提出提前終止公務車輛租賃附屬契約之申請。
    (4)至有關系爭租賃合約承租人之違約風險，已完全由原告負
      擔部分。查永達公司為系爭租賃車輛之承租人，違約風險
      仍係由永達公司負擔相關責任，有公務車輛租賃契約第10
      條承租人與保管人違約之處理約定：「（一）承租人與保
      管人如違反本契約任一約定、不履行或怠於履行本契約之
      任一義務，承租人應無條件給付已到期未付之租金及其他
      應付費用，另保管人繳付懲罰性違約金以未到期總額之28
      ％計算；且出租人得不經通知逕行終止該租賃附屬契約並
      請求返還或不經通知逕行收回租賃車輛。（二）承租人應
      按期給付租金，如有遲延之情況，應自租金應付日起至清
      償日止，按年率20％計付遲延利息外，並逐日按每百元5
      分計付違約金予出租人。（三）租賃期滿前，承租人要求
      提前終止該租賃附屬契約時，應於1個月前以書面通知出
      租人，承租人應無條件給付已到期未付之租金及其他應付
      費用，保管人負擔未到期租金總額之28％違約金為折舊補
      償。」即實際發生違約時，永達公司仍應依該租賃契約負
      擔相關責任，縱原告為租賃車輛之連帶保證人，亦未免除
      承租人永達公司之契約責任，此觀諸最高法院45年臺上字
      第1426號判例：「保證債務之所謂連帶，係指保證人與主
      債務人負同一債務，對於債權人各負全部給付之責任者而
      言，此就民法第272條第1項規定連帶債務之文義參照觀之
      甚明。故連帶保證與普通保證不同，縱使無民法第746條
      所揭之情形，亦不得主張同法第745條關於檢索抗辯之權
      利。」益證。至有關保證金由原告出資部分，係基於風險
      管理所為之措施，且因實際使用人為原告，故保管人之注
      意義務及部分風險由實際使用之保管人承擔，尚無違反一
      般經驗法則。
    5.另有關系爭租賃車輛之用途說明如後：
    (1)有關原告94年分別於3月及8月間申請使用2部公務車部分
      。經查原告擔任協理乙職，就任職公司組織而言，本團隊
      下尚包括所轄業務處經理、業務區經理、業務副理、業務
      襄理、業務主任及業務專員若干人，另依任職公司訂定之
      公務車輛租賃作業流程規定，申請資格僅限為現任處主管
      或達MDRT者（Million Dollar Round Table，即初年度（
      首年）業績達百萬美元且核准入圍該組織），月租金限額
      之規定，有副總為每月35萬元以下（不限台數）、協理為
      25萬元以下（不限台數）、處經理及3倍（含）以上MDRT
      人員為15萬元以下（限1台）、未達3倍MDRT人員為8萬元
      ，是原告為便利其他未達申請資格之業務同仁，拓展本團
      隊業務及績效，故向任職公司申請2部公務車，作為其接
      送客戶或辦理公務時之交通工具，益證非屬私人用途。
    (2)依車輛使用辦法第1條規定：「為協助同仁執行業務，特
      訂本辦法。本辦法所指『公務車輛』係指公務用之租賃車
      輛及公務用之私人車輛。」系爭租賃公務車係原告為永達
      公司招攬保險業務使用，除陸續招攬新業務，以彙整原告
      經手之要保書明細供核，獲取初年度服務報酬外，亦需服
      務原有保戶，包括通知繳交及收取保費、處理保戶理賠等
      問題，以繼續獲取續年度服務報酬，此等活動均有使用車
      輛或其他交通工具之需，是依上開事實，再再證明系爭租
      賃車輛之公務用途，此參諸司法院95年9月18日院臺廳行
      一字第0950020772號函下達之「辦理行政訴訟事件應行注
      意事項」：「肆、調查證據：‧‧‧十九、無庸舉證之事
      實：‧‧‧（三）擬制或推定之事實：‧‧‧3.事實上之
      推定：行政法院得依已明瞭之事實，推定應證事實之真偽
      （行政訴訟法176準用民事訴訟法282），應證之事實雖無
      直接證據足資證明，但可應用經驗法則，依已明確之間接
      事實，推定其真偽。有間接證據證明間接事實者，即得據
      以推定應證事實之真偽。惟仍應令當事人就該推定之事實
      為辯論。」益證。
    (3)有關系爭車輛因使用產生之相關費用，經查93年度有汽車
      修繕費及油單等，謹提供入帳之傳票，且該等費用業經臺
      北市國稅局核認任職公司營業費用在案，是發生該等費用
      之主體（系爭公務車）亦應認屬為經營本業或附屬業務使
      用無疑。
（三）有關罰鍰152,877元部分：
    1.依行政罰法第7條規定，違反行政法上義務之行為，有出
      於故意或過失者，始得處罰，原告依任職公司開立之扣繳
      憑單申報，且以給付總額悉數列報，難謂有過失之情，原
      處分罰鍰部分應予撤銷。
    (1)按「納稅義務人已依本法規定辦理結算申報，但對依本法
      規定應申報課稅之所得額有漏報或短報情事者，處以所漏
      稅額兩倍以下之罰鍰。」固為行為時所得稅法第110條第1
      項規定。惟按行政罰法第7條第1項規定，倘違反行政法上
      義務之行為，有出於故意或過失者，始應處罰，此參諸司
      法院釋字第275號解釋：「人民違反法律上之義務而應受
      行政罰之行為，法律無特別規定時，雖不以出於故意為必
      要，仍須以過失為其責任條件。但應受行政罰之行為，僅
      須違反禁止規定或作為義務，而不以發生損害或危險為其
      要件者，推定為有過失，於行為人不能舉證證明自己無過
      失時，即應受處罰。」益證。
    (2)次按「納稅義務人有左列各項所得者，應由扣繳義務人於
      給付時，依規定之扣繳率或扣繳辦法，扣取稅款，並依第
      92條規定繳納之：‧‧‧二、機關、團體、事業或執行業
      務者所給付之薪資、利息、租金、佣金、權利金、競技、
      競賽或機會中獎之獎金或給與、退休金、資遣費、退職金
      、離職金、終身俸、非屬保險給付之養老金、執行業務者
      之報酬，及給付在中華民國境內無固定營業場所及營業代
      理人之國外營利事業之所得。」為行為時所得稅法第88條
      第1項第2款所規定。據此，如納稅義務人因職務上或工作
      上自機關、團體、事業或執行業務者取得之薪資所得，應
      由該機關、團體、事業或執行業務者依相關規定扣繳並通
      知納稅義務人薪資總額，以利納稅義務人申報綜合所得稅
      ，縱自薪資所得中有扣付款項之情，應以扣付前之金額通
      知納稅義務人當年度之薪資所得金額，此參諸財政部68年
      5月24日臺財稅字第33363號函釋：「勞工薪資所得每月扣
      繳稅款之計算，係以每月在職務上或工作上取得之各種收
      入為所得額，亦即扣繳憑單中應填載之（薪資所得）給付
      總額。其由雇主自上項薪資所得中扣付之工會會費、職工
      福利金、交通費及保險費等，於計算扣繳稅款時，不得自
      薪資所得中減除。」意旨益證，是以本件原告依任職公司
      開立之扣繳憑單申報，且以給付總額悉數列報，難謂有過
      失之情，原處分關於罰鍰部分應予撤銷。
    (3)另觀諸稅務違章案件減免處罰標準第3條第2項規定：「綜
      合所得稅納稅義務人依所得稅法第110條規定應處罰鍰案
      件，有下列情事之一者，免予處罰：一、納稅義務人透過
      網際網路辦理結算申報，其經調查核定短漏報之課稅所得
      ，符合下列情形：‧‧‧（二）屬納稅義務人依規定向財
      政部財稅資料中心或稽徵機關查詢，而該機關未能提供之
      所得資料。」及其修正理由第4點：「納稅義務人利用網
      際網路辦理綜合所得稅結算申報，於近年來賡續推動下，
      納稅義務人普遍已有期待渠等依規定向稽徵機關查詢而取
      得之扣免繳憑單、股利憑單等所得資料應屬完整，並據以
      透過網際網路辦理結算申報。倘係因扣繳義務人、營利事
      業或信託行為之受託人未於規定期限內申報或未據實填報
      等由，造成稽徵機關提供之所得資料不完整，從而納稅義
      務人憑以透過網際網路辦理結算申報有短漏報課稅所得情
      事，似不宜歸責於納稅義務人。」足證納稅義務人因扣繳
      義務人未於規定期限內申報或未據實填報扣繳所得者，而
      納稅義務人就扣繳通報之所得業已悉數申報，仍有短漏報
      課稅所得者，難謂納稅義務人有應注意、能注意而不注意
      之過失，得免依所得稅法第110條規定處罰。經查本件原
      告依任職公司開立之扣繳憑單申報薪資所得，且業以給付
      總額悉數列報。至公務車輛租賃契約由原告與任職公司及
      租賃公司簽訂，係因契約中涉及保管人之權利義務，故原
      告亦須為立約人，於合約上簽名用印；況且租賃標的為公
      務車輛，為任職公司為協助原告等業務員利於業務推展，
      依財政部規定系爭租金支出應屬任職公司之營業費用，要
      非原告之薪資所得，揆諸前揭說明，難謂有過失之情，應
      免予處罰。訴願決定書所稱「訴願人（即原告）亦列名系
      爭車輛租賃合約之使用人，並於合約上簽名用印，可見訴
      願人（即原告）對前開違章漏稅情節知之甚詳，惟仍故意
      漏報系爭薪資所得」應有誤解。
    2.另按行政罰法第24條規定「一行為不二罰」原則，有關系
      爭車輛租金，扣繳義務人（原告任職公司之負責人）業經
      臺北市國稅局依法科處罰鍰，自不應再對納稅義務人（原
      告）予以處罰，此亦符前揭免罰規定意旨。
    (1)按「一行為違反數個行政法上義務規定而應處罰鍰者，依
      法定罰鍰額最高之規定裁處。但裁處之額度，不得低於各
      該規定之罰鍰最低額。前項違反行政法上義務行為，除應
      處罰鍰外，另有沒入或其他種類行政罰之處罰者，得依該
      規定併為裁處。但其處罰種類相同，如從一重處罰已足以
      達成行政目的者，不得重複裁處。一行為違反社會秩序維
      護法及其他行政法上義務規定而應受處罰，如已裁處拘留
      者，不再受罰鍰之處罰。」為行政罰法第24條所規定之一
      行為不二罰原則，且其應具憲法位階（參諸司法院釋字第
      604號解釋許宗力大法官協同意見書：「『一行為不二罰
      原則』又稱『禁止雙重處罰原則』，顧名思義，指就人民
      同一違法行為，禁止國家為多次之處罰，其不僅禁止於一
      行為已受到處罰後，對同一行為再行追訴、處罰，也禁止
      對同一行為同時作多次的處罰。我國憲法固然沒有『一行
      為不二罰原則』的明文，惟從法治國家所要求之法安定原
      則、信賴保護原則以及比例原則均不難導出一行為不能重
      複處罰之要求。是『一行為不二罰原則』具有憲法位階，
      應無疑義。」）。
    (2)另就系爭車輛租金，如歸屬為薪資所得，則按行為時所得
      稅法第114條規定：「扣繳義務人如有左列情事之一者，
      分別依各該款規定處罰：一、扣繳義務人未依第88條規定
      扣繳稅款者，除限期責令補繳應扣未扣或短扣之稅款及補
      報扣繳憑單外，並按應扣未扣或短扣之稅額處1倍之罰鍰
      ；其未於限期內補繳應扣未扣或短扣之稅款，或不按實補
      報扣繳憑單者，應按應扣未扣或短扣之稅額處3倍之罰鍰
      。二、扣繳義務人已依本法扣繳稅款，而未依第92條規定
      之期限按實填報或填發扣繳憑單者，除限期責令補報或填
      發外，應按扣繳稅額處20％之罰鍰。但最高不得超過2萬2
      千5百元，最低不得少於1千5百元；逾期自動申報或填發
      者，減半處罰。經稽徵機關限期責令補報或填發扣繳憑單
      ，扣繳義務人未依限按實補報或填發者，應按扣繳稅額處
      3倍之罰鍰。但最高不得超過4萬5千元，最低不得少於3千
      元。三、扣繳義務人逾第92條規定期限繳納所扣稅款者，
      每逾2日加徵百分之一滯納金。」對扣繳義務人予以處罰
      ，則納稅義務人已依扣繳憑單申報，自不宜再對納稅義務
      人予以處罰，以符前揭一行為不二罰原則暨前揭免罰規定
      。
    (3)經查本件扣繳義務人（即永達公司負責人）業依臺北市國
      稅局97年6月13日財北國稅中南綜所一字第0970213435號
      函規定，補繳稅款並補報扣繳憑單，且經臺北市國稅局依
      法就應補繳稅款處1倍罰鍰在案，而原告（即納稅義務人
      ）依任職公司掣發之扣繳憑單悉數申報所得，而致短漏報
      課稅所得，難謂非屬同一行為，是依前揭一行為不二罰原
      則，自不應再予處罰，此由前揭免罰規定之修正理由：「
      倘係因扣繳義務人、營利事業或信託行為之受託人未於規
      定期限內申報或未據實填報等由，造成稽徵機關提供之所
      得資料不完整，從而納稅義務人憑以透過網際網路辦理結
      算申報有短漏報課稅所得情事，似不宜歸責於納稅義務人
      。」益足為本件撤銷之參採。
    (4)另參諸稅捐稽徵法第44條第1項規定：「營利事業依法規
      定應給與他人憑證而未給與，應自他人取得憑證而未取得
      ，或應保存憑證而未保存者，應就其未給與憑證、未取得
      憑證或未保存憑證，經查明認定之總額，處5％罰鍰。但
      營利事業取得非實際交易對象所開立之憑證，如經查明確
      有進貨事實及該項憑證確由實際銷貨之營利事業所交付，
      且實際銷貨之營利事業已依法處罰者，免予處罰。」足證
      縱違章主體不同，仍應有一行為不二罰之適用。是被告所
      稱「扣繳義務人未依規定扣繳稅款與所得人漏報所得係屬
      二事，二者違章主體不同，另未依規定扣繳稅款係依所得
      稅法第114條規定處罰，而所得人漏報所得稅係依同法第1
      10條規定處罰，二者處罰之法律依據亦不同，本件核無違
      反一行為不二罰原則情事。」云云，顯添加法律所無之限
      制，難謂與法無悖，亦有違行政程序法第6條規定：「行
      政行為，非有正當理由，不得為差異待遇。」之平等原則
      ，應予廢棄。
    3.退萬言步，縱如被告核定有短報薪資所得之情，須依前揭
      所得稅法第110條第1項規定處罰時，漏稅額應參照依該法
      條第2項核定之「補徵應納稅額」計算，准予扣除系爭所
      得之扣繳稅額。
    (1)縱如被告按臺北市調查處見解核定有短報薪資所得之情，
      須依前揭行為時所得稅法第110條第1項規定處罰時，有關
      「漏稅額」之計算，揆諸同條第2項規定：「納稅義務人
      未依本法規定自行辦理結算申報，而經稽徵機關調查發現
      有依本法規定課稅之所得額者，除依法核定補徵應納稅額
      外，應照補徵稅額，處3倍以下之罰鍰。」是已依行為時
      所得稅法第110條第1項規定辦理結算申報者，其「漏稅額
      」應不高於該條第2項未依規定辦理結算申報所核定之「
      補徵應納稅額」，始符憲法之比例原則。另查第2項核定
      之「補徵應納稅額」，係依所得稅法第71條第1項前段規
      定：「納稅義務人應於每年5月1日起至5月31日止，填具
      結算申報書，向該管稽徵機關，申報其上一年度內構成綜
      合所得總額或營利事業收入總額之項目及數額，以及有關
      減免、扣除之事實，並應依其全年應納稅額減除暫繳稅額
      、尚未抵繳之扣繳稅額及可扣抵稅額，計算其應納之結算
      稅額，於申報前自行繳納。」計算，得減除尚未抵繳之扣
      繳稅額，是依前揭論理原則，本件係已依法辦理結算申報
      ，其漏稅額應參照第2項之計算，准予減除應扣繳稅額，
      惟財政部賦稅署96年12月18日臺稅一發字第09604554530
      號函釋規定：「說明：‧‧‧五、‧‧‧如納稅義務人短
      漏報之所得於調查基準日前，業經扣繳義務人辦理扣繳者
      ，於計算漏稅額時，自得減除系爭短漏報所得已繳納之扣
      繳稅款；否則即不得減除。」將致已申報者計算之「漏稅
      額」大於未申報者計算之「補徵應納稅額」，有違法律之
      比例原則，依憲法第172條「命令與憲法或法律牴觸者無
      效。」之規定，應不予援用，原處分顯失附麗，應予撤銷
      。
    (2)末按「行政行為，非有正當理由，不得為差別待遇。」乃
      行政程序法第6條所明定行政法之平等原則，此平等原則
      係自憲法第7條規定而來，即禁止差別待遇原則，換言之
      ，行政權之行使，不論在實體上或程序上，相同事件應為
      相同處理，非有合理之正當理由，不得為差別待遇；是對
      於案情相同之案件，應為相同之行政處分，方符行政程序
      法之要求，有最高行政法院93年度判字第1611號判決：「
      事物的本質相同者，應作相同的處理，但事物的本質不同
      時，則應作不同的處理，方符合平等原則。」益證。經查
      與本件相同案情（臺北高等行政法院98年度訴字第1567號
      綜合所得稅事件），財政部臺灣省北區國稅局（下稱臺灣
      省北區國稅局）於計算漏稅額時，業依規定扣除系爭所得
      之扣繳稅額並核定在案，迭經復查決定及訴願決定亦是認
      ，惟本件訴願決定書另以「惟永達公司補辦扣繳稅款係於
      進行調查之日【96年4月10日即調查基準日（96年4月10日
      財北國稅審三字第0960217676號函請公司提示相關資料日
      ）】之後」為由，核認原告計算漏稅額時，不得減除該已
      依法繳納之扣繳稅額，顯與前揭行政程序法第6條之平等
      原則及憲法賦予平等權有悖，應予撤銷。
（四）綜上所述，本件案關事實經臺北地檢署偵查終結且原經臺
      北市國稅局認定系爭車輛租金認屬為交通費，應由永達公
      司檢據核實列報，原告等薪資名目並未減少而有逃漏綜合
      所得稅之情事，依最高行政法院32年判字第18號判例及89
      年度判字第699號判決意旨，被告之原核課關於薪資所得
      及罰鍰之處分部分，應予撤銷等情。並聲明求為判決訴願
      決定及原處分（含復查決定）均撤銷。
三、被告則以：
（一）薪資所得部分：
    1.本件原告94年度即為處主管，其於94年3月30日與和車公
      司及永達公司共同簽署「公務車輛租賃附屬契約」，租賃
      BENZ E350車輛1臺，租賃期數24期（即2年），給付保證
      金880,000元及每月之租金132,800元；原告另於94年8月1
      1日又與和車公司及永達公司共同簽署「公務車輛租賃附
      屬契約」，租賃Mini Cooper車輛1臺，租賃期數24期（即
      2年），給付保證金310,000元及每月之租金48,500元，俟
      原告與和車公司辦妥簽約及對保等事宜後，和車公司即檢
      附相關文件向永達公司財務部申請保證金及每月車輛租賃
      給付，至租賃期滿時原告可向和車公司買回所承租車輛，
      經查BENZ E350車輛及Mini Cooper車輛由申請人分別於96
      年4月12日及同年8月23日買回，名義上該車輛係永達公司
      承租，惟每月車輛租金卻逐月自原告薪資中扣取，永達公
      司顯藉由車輛租賃方案，以公司為名義承租人，掩蓋員工
      為實際承租人的事實，每月車輛租金自員工薪資中扣除後
      ，將扣取薪資改以租金費用列報公司營業費用，以薪資淨
      額列報員工所得，對公司整體費用並不影響，然以薪資淨
      額列報原告薪資所得方式，幫助原告逃漏95年度綜合所得
      稅，經臺北市調查處及臺北市國稅局查獲，被告所屬前鎮
      稽徵所乃依臺北市國稅局通報檢附之永達公司填製之員工
      支付車輛租金薪資扣款彙整表，核定原告短報95年度薪資
      所得2,175,600元，有臺北市調查處96年1月31日肆字第09
      643004620號函、臺北市國稅局中南稽徵所97年10月23日
      財北國稅中南綜所一字第0970215227號函、永達公司公務
      車輛申請書及員工還款同意書等資料可稽。
    2.原告訴稱系爭公務車乃係其任職公司為協助業務員利於執
      行業務推展，規定處經理級以上人員或業績較優同仁（業
      務發展費之使用對象相同）得申請保管公務租賃車輛乙部
      ，為招攬保險業務之必要工具，依財政部95年6月28日臺
      財稅字第09504063430號函釋見解，該公務車租金由任職
      公司支付且屬任職公司營業費用，自不應核認為原告之薪
      資所得乙節。惟依永達公司「公務車輛租賃作業流程」第
      4款及第5款規定：「保證金匯入指定帳戶後，通知租賃車
      商進行簽約（公務車輛申請暨扣薪同意書及公務車輛租賃
      附屬契約）及對保等相關事宜。」及「租賃車商檢附『公
      務車輛申請暨扣薪同意書』及第3款之『公司帳戶存款報
      告單』向總公司財務部申請保證金之支付。」可見，永達
      公司僅於原告給付保證金時帳列「存入保證金」，於匯出
      保證金時帳列「存出保證金」，系爭車輛保證金實際上係
      由原告出資而非永達公司負擔；又原告於簽訂租約時，除
      同意租金自其薪資中扣除外，並於租約第10條明定：「連
      帶保證人之責任：（使用人為連帶保證人）：1.連帶保證
      人願無條件連帶保證承租人依本約如期支付租金、出租人
      之一切代付費用、承租人及使用人違反本約時應付之損害
      賠償及違約金及遲延利息及其他一切債務。」是系爭租賃
      合約承租人之違約風險顯然已完全由原告所負擔，永達公
      司雖形式上列名租賃契約之承租人，惟並未承擔任何承租
      人之違約風險，可證原告係租賃契約實際承租人，系爭車
      輛租金係原告以其薪資支付，並非永達公司之租金支出；
      次依該公司公務車輛使用辦法第7條所載：「因使用公務
      車輛所衍生之油料、修繕或保養等費用，得由使用人檢具
      合於營業稅法之單據報支『業務發展費用』。」該公司負
      責人吳文永證稱：「業務員以業務拓展費的名目報支交通
      費，先前是用業務員加油的發票為依據報支。」及該公司
      財務部經理李忠約證稱：「永達公司業務拓展費之發放，
      係依員工業績計算‧‧‧業務拓展費由員工檢具單據向公
      司申報後才發放。」可知，員工須檢具單據向永達公司申
      請，始由該公司發放「業務拓（發）展費」予員工。倘系
      爭車輛租金支出確實為永達公司之業務拓展費用，何以獨
      系爭車輛租金支出係採由員工之薪資內扣除之方式再由永
      達公司按月支付予車商核銷，與其他業務拓展費採「由員
      工檢具單據向永達公司申請後，永達公司再發放予員工」
      之核銷方式迥異。縱如永達公司所言，公司先將業務拓展
      費併同薪資發放後，再於支付營業費用時自業務拓展費中
      扣除，則扣除業務拓展費用後之金額即為原應發放之薪資
      為真，則該公司即可直接就員工薪資調整，何需要員工另
      書立員工還款同意書，並簽立分期付款總額之保證票據。
      是原告所稱，委不足採。
    3.其次，臺北市調查處以永達公司負責人吳文永違反稅捐稽
      徵法第41條、第43條第1項及商業會計法第71條第5款規定
      移送，經臺北地檢署檢察官96年度偵字第2347號不起訴處
      分，該不起訴處分書認定永達公司自92至95年期間，公司
      員工使用公務租賃車輛，僅有余葡月、李峰寶、陳玉英、
      陳玉真及田敏薰等5人於承租期滿後買回車輛，比例極低
      。惟查永達公司92至95年間員工依公務車輛使用辦法申請
      汽車租賃368輛中，扣除未到期車輛35輛後，計有269輛係
      由員工本人或關係人（配偶、父母、兄弟、姊妹、配偶親
      戚等）買回，其比例占已到期車輛高達80.78％，有被告
      參酌臺北市國稅局編製之永達公司92至95年間員工租車到
      期移轉統計表彙整資料可稽。且該不起訴處分係認定吳文
      永違反稅捐稽徵法事件，尚無幫助逃漏稅捐等犯行而予以
      不起訴處分，與本件系爭事實查證結果應歸課原告薪資所
      得之認定尚屬有間。況依最高行政法院著有75年判字第30
      9號判例，行政處分本應依查得之事實認定，不受刑事判
      決之拘束，是其訴稱被告應依臺北地檢署檢察官96年度偵
      字第2347號不起訴處分書認定事實，且依最高行政法院89
      年度判字第699號判決要旨，嗣後課稅事實資料未變，要
      難憑藉新見解重為處分云云，核無足採。
    4.據上，原告所訴，均無足採，被告依實質課稅原則，核認
      本件永達公司藉租賃車輛之名義，將扣取原告之薪資2,17
      5,600元，改以永達公司租金支出列報，系爭車輛租金實
      質上係原告之薪資所得，歸課核定原告95年度取自永達公
      司薪資所得為4,631,735元，並無不合。
（二）罰鍰部分：
    1.原告辦理95年度綜合所得稅結算申報，經查獲其95年度漏
      報薪資所得2,175,600元，違反所得稅法第71條第1項前段
      規定，被告依法按所漏稅額764,385元裁處0.2倍罰鍰計15
      2,877元。
    2.原告訴稱依永達公司開立之扣繳憑單申報薪資所得，且以
      給付總額悉數列報，難謂有過失乙節。按綜合所得稅之課
      徵係採自行申報制，其有應稅所得者即應誠實申報。本件
      臺北市國稅局查得永達公司短報員工薪資所得，已如前述
      ，原告既有上開所得即應申報，且原告列名系爭車輛租賃
      合約之保管人，並於合約上簽名用印，可見原告對前開違
      章漏稅情節應知之甚詳，惟仍故意漏報系爭薪資所得2,17
      5,600元，原告應注意而不注意，縱非故意，亦難卸過失
      之責。被告依法按所漏稅額裁處罰鍰，並無違誤。
    3.至原告訴稱縱如被告核定有短報薪資所得之情，須依行為
      時所得稅法第110條第1項規定處罰時，漏稅額應參照該條
      第2項核定之「補徵應納稅額」計算，准予扣除系爭所得
      之扣繳稅額乙節。查永達公司於臺北市國稅局以97年6月1
      3日財北國稅中南綜所一字第0970213435號函通知補繳應
      扣未扣稅款並補報扣繳憑單時，雖已補繳稅款並補報扣繳
      憑單在案，惟永達公司補辦扣繳稅款係於進行調查日【96
      年4月10日即調查基準日（96年4月10日財北國稅審三字第
      0960217676號函請公司提示相關資料日）】之後，依財政
      部賦稅署96年12月18日臺稅一發字第09604554530號函釋
      規定，被告於計算漏稅額時未減除原告95年度系爭薪資所
      得扣繳稅款217,560元，並無違誤。
    4.原告另稱按行政罰法第24條規定「一行為不二罰」原則，
      有關系爭車輛租金，扣繳義務人（原告任職公司之負責人
      ）業經臺北市國稅局依法科處罰鍰，自不應再對納稅義務
      人（原告）予以處罰乙節。按扣繳義務人未依規定扣繳稅
      款與所得人漏報所得係屬二事，二者違章主體不同；另未
      依規定扣繳稅款係依所得稅法第114條規定處罰，而所得
      人漏報所得係依同法第110條規定處罰，二者處罰之法律
      依據亦不同，本件核無違反一行為不二罰原則，併此陳明
      。綜上，本件原告之訴並無理由等語，資為抗辯。並聲明
      求為判決駁回原告之訴。
四、本件事實概要欄所載之事實，為兩造所不爭執，並有原告95
    年度綜合所得稅電子結算（二維條碼）申報書、被告綜合所
    得稅核定通知書、97年12月31日97年度財高國稅法違字第08
    097101039號裁處書、復查決定書及財政部訴願決定書附原
    處分卷可稽，應堪認定。本件兩造之爭點為：原告95年度綜
    合所得稅結算申報，是否有漏報其取自永達公司薪資所得2,
    175,600元？被告所為之補稅罰鍰處分是否合法？茲分述如
    下：
（一）按「個人之綜合所得總額，以其全年下列各類所得合併計
      算之：‧‧‧第三類：薪資所得：凡公、教、軍、警、公
      私事業職工薪資及提供勞務者之所得：一、薪資所得之計
      算，以在職務上或工作上取得之各種薪資收入為所得額。
      二、前項薪資包括：薪金、俸給、工資、津貼、歲費、獎
      金、紅利及各種補助費。但為雇主之目的，執行職務而支
      領之差旅費、日支費及加班費不超過規定標準者，及依第
      4條規定免稅之項目，不在此限。」「納稅義務人應於每
      年5月1日起至5月31日止，填具結算申報書，向該管稽徵
      機關，申報其上一年度內構成綜合所得總額或營利事業收
      入總額之項目及數額，以及有關減免、扣除之事實，並應
      依其全年應納稅額減除暫繳稅額、尚未抵繳之扣繳稅額及
      可扣抵稅額，計算其應納之結算稅額，於申報前自行繳納
      。」「納稅義務人已依本法規定辦理結算申報，但對依本
      法規定應申報課稅之所得額有漏報或短報情事者，處以所
      漏稅額兩倍以下之罰鍰。」分別為行為時所得稅法第14條
      第1項第3類第1款及第2款、第71條第1項前段及第110條第
      1項所明定。次按「綜合所得稅納稅義務人依所得稅法第
      110條規定應處罰鍰案件，有下列情事之一者，免予處罰
      ：一、納稅義務人透過網際網路辦理結算申報，其經調查
      核定短漏報之課稅所得，符合下列情形：（一）屬扣繳義
      務人、營利事業或信託行為之受託人依法應彙報稽徵機關
      之各類所得扣繳暨免扣繳憑單‧‧‧之所得資料。（二）
      屬納稅義務人依規定向財政部財稅資料中心或稽徵機關查
      詢，而該機關未能提供之所得資料。‧‧‧前項第1款規
      定自95年度綜合所得稅結算申報案件適用之。」「納稅義
      務人、扣繳義務人、代徵人、代繳人有下列情事之一者，
      不適用本標準減輕或免予處罰：‧‧‧二、故意違反稅法
      規定者。」復為稅務違章案件減免處罰標準第3條第2項第
      1款、第3項及第24條第2款所規定。依上開所得稅法第14
      條第1項第3類第1款及第2款規定可知，薪資係指營利事業
      支付員工之薪金、俸給、工資、津貼、歲費、獎金、紅利
      及各種補助費等，營利事業所支付之薪資應具備下列之條
      件，方得認列：1.經預先決定或約定：一般職工係指經聘
      僱雙方事先約定，而執行業務之股東、董事、監察人則須
      經組織章程規定或股東大會或社員大會預先決議；2.不論
      盈虧均須支付：營利事業之薪資須不論盈虧，均應支付，
      方得核實認列，旨在防止營利事業以支付薪資之方式分配
      其盈餘，控制其課稅所得額。3.列支限額：合夥及獨資組
      織之職工薪資，不得超過規定之通常水準；4.原始憑證：
      如員工之收據或簽收之名冊、印領清冊、聘用契約、加班
      紀錄等。
（二）次按「營利事業所得之計算，以其本年度收入總額減除各
      項成本費用、損失及稅捐後之純益額為所得額。」「經營
      本業及附屬業務以外之損失，或家庭之費用‧‧‧不得列
      為費用或損失。」為行為時所得稅法第24條第1項及第38
      條分別有明文規定。又「經營本業及附屬業務以外之費用
      及損失，不得列為費用或損失。」營利事業所得稅查核準
      則（下稱查核準則）第62條亦定有明文。另營業費用是企
      業於推銷產品或管理其營利事業的過程中所消耗的財貨或
      勞務支出，是為企業的期間成本，會計上依成本與收益配
      合原則，必須在其耗用或發生期間自收益中減除，以計算
      所獲取之利潤。由於所消耗的財貨或勞務性質有別，因此
      查核準則中乃將其分為薪資支出、租金支出、文具用品、
      旅費等若干項目，分別訂定其列支原則。查核準則係依稅
      捐稽徵法、所得稅法、營業稅法、促進產業升級條例、中
      小企業發展條例、商業會計法、稅捐稽徵機關管理營利事
      業會計帳簿憑證辦法、商業會計處理準則及其他有關法令
      之規定訂之，此觀該查核準則第1條之規定自明。經查，
      國家對人民自由權利之限制，應以法律定之且不得逾越必
      要程度，憲法第23條固定有明文。但法律內容不能鉅細靡
      遺，一律加以規定，其屬細節性、技術性之事項，法律自
      得授權主管機關以命令定之，俾利法律之實施。而財政部
      所訂定之營利事業所得稅查核準則，係規定有關營利事業
      所得稅結算申報之調查、審核等事項，究其性質核屬財政
      部為執行所得稅法及稅捐稽徵法等法規，基於法定職權所
      發布之解釋性、裁量性或作業性之行政規則，並未逾越所
      得稅法等相關之規定，亦未加重人民稅賦，而92年1月4日
      修正公布之所得稅法第80條第5項已賦予查核準則法律授
      權依據，被告自得予以適用。簡言之，所得稅法與查核準
      則對營業費用之認列須以營利事業為經營本業及附屬業務
      有關之費用或損失為前提要件。
（三）又「涉及租稅事項之法律，其解釋應本於租稅法律主義之
      精神，依各該法律之立法目的，衡酌經濟上之意義及實質
      課稅之公平原則為之。」司法院釋字第420號解釋甚明。
      再者，租稅法所重視者，應為足以表徵納稅能力之實質的
      經濟事實，而非其外觀之法律行為或形式上之登記事項，
      對實質上相同經濟活動所產生之相同經濟利益，應課以相
      同之租稅，始符合租稅法律主義所要求之公平及實質課稅
      原則，實質課稅原則為租稅法律主義之內涵及當然歸趨。
      故有關課徵租稅構成要件事實之判斷及認定，自亦應以其
      實質上經濟事實關係及所產生之實質經濟利益為準，而非
      以形式外觀為準，否則勢將造成鼓勵投機或規避稅法之適
      用，無以實現租稅公平之基本理念及要求（最高行政法院
      82年度判字第2410號判決意旨參照）。
（四）本件原告95年度任職於永達公司，該公司於94年3月30日
      與和車公司簽訂「公務車輛租賃附屬契約」（租賃期間自
      94年4月8日起至96年4月8日止），約定由和車公司出租汽
      車1輛（廠牌型式：M-BENZ E350、排氣量：3,498C.C.、
      牌照號碼：5202－AA）予永達公司，每月租金為132,800
      元，車輛保證金為880,000元；該公司復於94年8月11日與
      和車公司簽訂「公務車輛租賃附屬契約」（租賃期間自94
      年8月19日起至96年8月19日止），約定由和車公司出租汽
      車1輛（廠牌型式：Mini Cooper、排氣量：1,598C.C.、
      牌照號碼：0878－BB）予永達公司，每月租金為48,500元
      ，車輛保證金為310,000元；上開2輛汽車並由原告擔任車
      輛保管人，實際使用及保管系爭車輛，每月租金係由永達
      公司先行墊付予和車公司，並以「營業費用－租金支出」
      科目列帳後，再按月從原告薪資中扣取，並以應發放之薪
      資總額扣除車輛租金後之淨額，列報原告之薪資費用，95
      年度永達公司以租賃車輛之名義，扣取原告薪資計2,175,
      600元，原告亦以扣除車輛租金後之薪資淨額列報其薪資
      所得；嗣系爭車輛租賃期間屆滿，先後由原告本人支付1,
      280,000元及310,000元予和車公司而買受系爭車輛等情，
      此為兩造所不爭，並有公務車輛租賃附屬契約、公務車輛
      申請書、員工還款同意書、汽車買賣合約書及和車公司開
      立買受人為原告之電子計算機統一發票等影本附原處分卷
      可稽。是被告依實質課稅原則，核認系爭車輛租金，實質
      上係原告之薪資所得，歸戶核定原告系爭年度取自永達公
      司薪資所得，據以對原告補徵稅額及罰鍰，核無不合。
（五）又依永達公司「公務車輛租賃作業流程」第3款規定：「
      業務同仁與租賃車商確認價位無誤後，自行將保證金款項
      ，匯入公司指定帳戶，並填寫公司帳戶存款報告單。」可
      知，前開車輛保證金實質上係由原告出資而非永達公司負
      擔。又永達公司「公務車輛租賃作業流程」第4款及第5款
      規定：「保證金匯入指定帳戶後，通知租賃車商進行簽約
      （公務車輛申請暨扣薪同意書及公務車輛租賃附屬契約）
      及對保等相關事宜。」及「租賃車商檢附『公務車輛申請
      暨扣薪同意書』及第3款之『公司帳戶存款報告單』向總
      公司財務部申請保證金之支付。」且永達公司財務部經理
      李忠約於臺北地檢署偵查時到庭證稱「業務拓展費由員工
      檢具單據向公司申報後才發放，薪資則直接發放」（參附
      本院卷之該署96年度偵字第2347號不起訴處分書）及永達
      公司「公務車輛使用辦法」（附原處分卷）第7條：「因
      使用公務車輛所衍生之油料、修繕或保養費用，得由使用
      人檢具合於營業稅法之單據報支『業務發展費用』。」可
      知，永達公司「業務拓（發）展費」係由員工檢具單據向
      永達公司申請，始由該公司發放與員工。倘系爭車輛租金
      支出確實為永達公司之業務拓展費用，何以獨系爭車輛租
      金支出係採「由永達公司先支付車商，再由員工之酬庸內
      扣除」之方式核銷，與其他業務拓展費採「由員工檢具單
      據向永達公司申請後，永達公司再發放予員工」之核銷方
      式迥異？原告均難自圓其說。是原告所稱「永達公司係將
      業務拓展費（車輛租金）併同薪資發放，再將該公司先行
      墊付之業務拓展費（車輛租金）從發放予原告之傭酬內扣
      除」云云，尚難採據。
（六）次查永達公司出名向車商租賃之公務車輛係由員工自行洽
      詢車商於確認車種、車價及分期付款期數後，將保證金款
      項（車價20％或30％等）匯入公司指定帳戶，車商再檢附
      相關文件，向永達公司申請保證金及每月租金給付，有該
      公司公務車輛使用辦法、公務車輛租賃作業流程及員工還
      款同意書可稽。且永達公司支付承租車輛之租金，係列在
      「營業費用－租金支出」科目項下，既然每期租金支出金
      額係由員工自行洽詢車商於確認車種、車價及分期付款期
      數，在員工簽立還款同意書及公務車輛租賃附屬契約書當
      下即確定，公司如認其車輛租金非員工之薪資，則又何以
      將租賃期間每月之租金併同薪資發放，再每月由員工薪資
      項目扣款，顯有違常情。綜情以觀，系爭車輛係由原告自
      行與車商確認車種、車價及分期付款期數後，再由原告、
      出租車輛公司共同簽訂租賃契約，車輛保證金係由原告支
      付，原告在完成扣薪同意書後，永達公司按月從原告薪資
      中扣取租金，並由原告實際使用及保管系爭車輛。系爭租
      賃合約承租人之違約風險顯然已完全由原告所負擔，永達
      公司雖形式上列名租賃契約之承租人，惟並未承擔任何承
      租人違約風險；且系爭車輛實際係由原告支付租金，由原
      告使用收益，自租賃之效力觀察出租人及原告之權利義務
      內容，原告負有租金支付義務、租賃物保管義務及租賃債
      務擔保義務，原告雖於租賃契約列名保管人，實質上為系
      爭車輛之承租人，永達公司僅係租賃契約名義上之承租人
      ，實際並未承租系爭車輛，堪以憑認。況原告亦未能證明
      系爭車輛租金為永達公司經營本業及附屬業務有關之費用
      。從而，被告認定系爭車輛租金，並非供永達公司經營本
      業及附屬業務所使用，揆諸首揭營業費用認列之相關規定
      及說明，系爭車輛租金支出自不能認係永達公司之營業租
      金費用，依實質課稅原則，核認本件永達公司藉租賃車輛
      之名義，將扣取原告之薪資2,175,600元，改以永達公司
      租金支出列報，實質上係原告之薪資所得，核無不合。
（七）另行政罰法第26條規定，一行為同時觸犯刑事法律及違反
      行政法上義務規定，如經不起訴處分者，得依違反行政法
      上義務規定裁處之。永達公司負責人吳文永涉嫌違反稅捐
      稽徵法第41條、第43條第1項及商業會計法第71條第5款等
      規定乙案，雖經臺北地檢署偵查終結不起訴處分，惟吳文
      永之行為如同時有違反所得稅法或其他稅法上義務者，稅
      捐稽徵機關仍得依稅法規定裁處之。又本件原告並非前開
      不起訴處分書之被告，原告是否有違章漏稅事實，被告自
      得依職權調查認定，不受不起訴處分書之拘束。原告主張
      其是否有逃漏稅捐應以不起訴處分書為據云云，核無足採
      。
（八）此外，原告主張臺北市國稅局曾以96年6月5日財北國稅審
      二字第0960201843號函復臺北地檢署以：「說明：‧‧‧
      三、依前揭財政部95年函釋（95年6月28日臺財稅字第095
      04063430號函）規定，保險公司之保險業務員為所屬公司
      招攬保險業務而發生之必要費用，可由保險公司依營利事
      業所得稅查核準則（以下簡稱查核準則）有關規定依其費
      用性質檢據核實列報。所謂『與經營業務有關之損費』，
      依所得稅法第38條及行政法院相關判決規定，乃指公司之
      營業行為，屬本身經營之業務之一或與本身業務有直接關
      聯而言，先予敘明。四、保險經紀公司之員工，如為所屬
      公司招攬業務，而以公司名義購置車輛（即車輛所有權登
      記為公司之財產），則其分期給付車商之價金，係公司取
      得該資產代價之部分，自非屬保險經紀公司之營業費用。
      該公司應以該資產之實際成本，按所得稅法及查核準則規
      定之方法以及耐用年數計提折舊。另該員工如係以公司名
      義租賃車輛，其分期給付車商之租金（不含保證金），得
      依查核準則第74條第3款第2目之5規定認屬為交通費，依
      首揭財政部95年函釋規定，應由保險經紀公司檢據核實列
      報，尚不宜約定由保險業務員自行吸收或負擔。至員工如
      以員工自己名義租購車輛，則該扣付款應視為員工基於僱
      傭關係而取得之各種補助費或給與，故保險經紀公司應以
      薪資支出列支，並依法併同員工薪資所得依率扣繳稅款。
      」即知本件公司租用車輛供員工使用之各項作業內容、文
      據及資金給付之各項事實均已查明，並依前揭規定核定應
      由保險經紀公司檢據核實將租金列報屬交通費之性質，不
      應屬保險業務員之薪資所得云云。但查，財政部95年函釋
      係限於因招攬保險業務而發生的費用，如文具用品費等等
      ，原則上都是費用的性質，並沒有租金支出這一項費用，
      特別是汽車本身屬生財器具，不是當期消耗的費用。且保
      險公司的營業費用，應該由公司取得相關憑證核實列報，
      不能與員工私自約定要計入員工的薪資併同薪資給付，而
      嗣後再由員工的薪資扣回，並予沖轉上開費用。從而本件
      系爭車輛租金支出並非永達公司之營業費用，業經本院認
      定如前，自無財政部95年函釋之適用。是原告主張依財政
      部95年函釋，系爭租金支出係屬原告任職公司經營本業之
      營業費用，不應核認為原告之薪資所得云云，亦無可採。
（九）又「‧‧‧營業人租用汽車載運員工上下班，係屬購買供
      本業或附屬業務使用之勞務，其有關之進項稅額，除依上
      開規定不得扣抵外，應准予扣抵。」固經財政部79年7月4
      日臺財稅字第790178955號函釋在案，惟上開函釋係以營
      業人因業務需要而租用汽車，供本業或附屬業務使用之勞
      務為要件，本件永達公司僅係名義上之承租人，實際係由
      原告租賃及使用車輛，並非永達公司租賃車輛供原告使用
      ，已如前述，尚難認係永達公司租賃車輛供本業或附屬業
      務使用，自無上開函釋適用之餘地。
（十）再按綜合所得稅係採自行申報制，有所得即應申報，人民
      有依法律納稅之義務，自應注意使之符合稅法之強行規定
      。本件原告於系爭年度既有領受系爭所得，原告即應依所
      得稅法第71條規定辦理申報，茲原告未就其實際所得申報
      ，已構成客觀之違章事實。又原告既列名系爭車輛租賃合
      約之保管人，並於合約上簽名用印，原告於申報系爭年度
      之綜合所得稅時，自應詳為查證，不能諉為不知，故觀其
      執為漏報之理由，尚非不可避免。再者，原告就系爭所得
      之申報，法律已明定其構成要件，原告於申報系爭年度綜
      合所得稅時，對應如何申報，理應參照該法律規定辦理；
      若對法律之適用及解釋產生疑義時，原告亦非不可向相關
      專業機構及人員查詢，於獲得正確及充分之資訊後申報；
      然原告捨此不為，猶有前揭漏報所得額之情形，從納稅義
      務人應自行及誠實申報義務之角度觀察，難謂其主觀上無
      違反上開行為時所得稅法第110條第1項規定之過失責任，
      是縱原告主張其並無漏稅之故意，亦難卸免其未善盡申報
      應注意義務之違失。原告主張其依永達公司開立之扣繳憑
      單申報，且以給付總額悉數列報，難謂有過失之情，參照
      稅務違章案件減免處罰標準第3條第2項第1款第2目規定，
      應予免罰云云，委無足採。況且，依稅務違章案件減免處
      罰標準第3條第3項規定，該條第2項第1款免罰規定係自95
      年度以後之綜合所得稅採用網際網路辦理結算申報案件方
      有適用，本件雖係原告95年度綜合所得稅結算申報事件，
      惟係採人工方式（二維條碼）辦理結算申報，自無前揭減
      免處罰標準免予處罰規定之適用。從而被告按所漏稅額處
      0.2倍之罰鍰計152,877元，於法並無不合。
（十一）原告另主張縱如被告核定有短報系爭薪資所得之情，須
        依行為時所得稅法第110條第1項規定處罰，亦應按財政
        部73年9月3日臺財稅字第59051號函釋意旨，於計算漏
        稅額時，就系爭所得已依法繳納之扣繳稅款，應予減除
        云云。惟查本件原查臺北市國稅局於97年6月13日以財
        北國稅中南綜所一字第0970213435號函通知永達公司補
        繳應扣未扣稅款並補報扣繳憑單，該公司雖已補繳稅款
        並補報扣繳憑單，惟係於調查基準日（臺北市國稅局96
        年4月10日財北國稅審三字第0960217676號函請永達公
        司提示相關資料）之後，依財政部賦稅署96年12月18日
        臺稅一發字第09604554530號函：「說明：‧‧‧五、
        綜上，納稅義務人經發現短漏報屬應扣繳之課稅所得並
        應依規定裁罰之案件，其漏稅額計算之基準，應以‧‧
        ‧82年11月3日臺財稅字第821501458號函規定之調查基
        準日短漏報之所得，及已繳納之稅款為計算漏稅額之基
        準。如納稅義務人短漏報之所得於調查基準日前，業經
        扣繳義務人辦理扣繳者，於計算漏稅額時，自得減除系
        爭短漏報所得已繳納之扣繳稅款；否則即不得減除。」
        等語，查上開財政部函釋與法律規定意旨，尚無違背，
        被告辦理相關案件，自得援用之。本件計算漏稅額時，
        自不得減除短報所得已繳納之扣繳稅款。原告此部分之
        主張，尚非可採。又原告主張本件已處罰扣繳義務人，
        基於一行為不二罰原則，不應再就納稅義務人漏報所得
        予以處罰乙節；查扣繳義務人未依規定扣繳稅款與原告
        漏報其所得係屬兩事，兩者違章主體不同；另扣繳義務
        人未依規定扣繳稅款係依所得稅法第114條規定處罰，
        而原告漏報系爭所得係依同法第110條規定處罰，兩者
        處罰之法律依據亦不同，原告主張本件處罰違反一行為
        不二罰原則云云，亦非可採。
（十二）原告雖復主張與本件相同情形之林祺欽95年度綜合所得
        稅事件（即臺北高等行政法院98年度訴字第1567號事件
        ），臺灣省北區國稅局於計算漏稅額時，乃以扣除系爭
        所得之扣繳稅額後之金額予以核定，本件未予扣除，有
        違平等原則云云。惟按，行政自我拘束原則係基於憲法
        之平等原則而來，惟憲法之平等係法律上之平等，僅有
        合法之平等，而無違法之平等，因此，行政自我拘束應
        以原有行政實務合法為前提，憲法之平等原則，並非賦
        予人民有要求行政機關重複錯誤之請求權。查本件計算
        漏稅額時，不得減除嗣後補予扣繳之稅款，已如前述，
        臺灣省北區國稅局核課訴外人林祺欽95年度綜合所得稅
        ，縱有原告主張前揭情事，乃屬臺灣省北區國稅局於個
        案決定有無疏誤之問題，核與行政自我拘束及平等原則
        無涉，更無拘束本院之效力，原告執此主張本件應為相
        同之處理，即非有據。
五、綜上所述，原告起訴論旨，並非可採。被告以原告漏報取自
    永達公司薪資所得2,175,600元，據以核定補徵稅額及罰鍰
    ，核無違誤，訴願決定遞予維持，亦無不合。原告徒執前詞
    ，訴請撤銷，為無理由，應予駁回。又本件事證已臻明確，
    兩造其餘攻擊防禦方法，均核與本件判決結果不生影響，爰
    不一一論述，附此敘明。
六、據上論結，本件原告之訴為無理由，依行政訴訟法第98條第
    1項前段，判決如主文。
中    華    民    國    99    年     4    月   13     日
              高雄高等行政法院第三庭
                          審判長法官  邱  政  強
                                法官  林  勇  奮
                                法官  李  協  明
以上正本係照原本作成。
如不服本判決，應於判決送達後20日內向本院提出上訴書狀，其
未表明上訴理由者，應於提起上訴後20日內向本院提出上訴理由
書（須按對造人數附繕本）；如於本判決宣示或公告後送達前提
起上訴者，應於判決送達後20日內補提上訴理由書（須附繕本）
。未表明上訴理由者，逕以裁定駁回。
中    華    民    國    99    年     4    月   13     日

                              書記官  周  良  駿

司法院資訊處製作；財團法人民間司法改革基金會備份。
